臺灣臺中地方法院簡易民事判決
110年度中簡字第2425號
原      告  張梅英  
被      告  劉麗英  

訴訟代理人  周仲鼎律師（民國110年9月10日解除委任）
上列原告因被告犯妨害名譽案件，經原告提起刑事附帶民事訴訟
請求損害賠償（本院110年度中簡附民字第83號），由本院刑事
庭裁定移送前來，本院於民國110年10月7日言詞辯論終結，判決
如下：
    主      文
被告應給付原告新臺幣5,000元。
原告其餘之訴駁回。
本判決原告勝訴部分得假執行。但被告如以新臺幣5,000元為原
告預供擔保後，得免為假執行。
    事實及理由
一、原告主張：
　　被告於民國109 年9 月3 日上午9 時42分許，在位於臺中市
    ○區○○路000 ○0 號明全診所內，適逢看診中不特定多數人得
    共見共聞之際，因細故與原告發生口角而心生不滿，竟以「
    你以為你是神經病人家就怕你嗎？」等語辱罵原告，足以損
    害原告之名譽，情節重大。被告之行為已造成原告心理上的
    緊張、受創，受有精神上之痛苦，爰依法提起本訴訟等語。
    並聲明：㈠被告應給付原告新臺幣（下同）30萬元。㈡請准供
    擔保宣告假執行。㈢訴訟費用由被告負擔。
二、被告則以：
    兩造均為明全診所之醫療助理，兩人認識近20年，原先兩人
    感情甚好，然於10多年前原告因金錢管理不佳而積欠諸多卡
    債。孰料更有銀行致電向被告催討，被告驚訝之下詢問銀行
    ，方得知原告申辦信用卡時，聯絡方式均留被告之資訊，被
    告一氣之下進而告知銀行人員，使用人係為原告，且原告尚
    未離職，嗣後原告深怕會有受到刑、民事之責任，因而將所
    積欠之卡債，全數還清。業經上開事件後，原告對被告懷恨
    在心，經常於上班期間，以小動作之方式捉弄被告， 被告
    念於與原告先前之舊情，已隱忍十多年，嗣後明全診所之所
    長范敏正醫師也有針對上開情況做出一些防範措施，避免原
    告持續霸凌被告。然原告卻未有改善，被告方於109 年9月3
    日上午9時42分許，在與原告之爭吵中說出「你以為你是神
    經病人家就怕你嗎?」等語，顯然本案係因被告經常隱忍原
    告捉弄之情況下，一時氣憤而說出上開言語，並非具有惡意
    。僅係針對原告長期不理性之行為表達不滿，並不會致使不
    特定多數人對其存在負面評價而致其名譽受損，主觀上亦不
    存在有惡意對其有造成人格貶抑之意圖，應係屬「善意」言
    論，被告僅為意見表達，應受憲法言論自由之保障。如今被
    告也因上開行為受到本院以110年度中簡字第1223號刑事判
    決，處以罰金2,000元，得易服勞役確定在案。然原告卻仍
    向被告請求30萬元之慰撫金，顯屬過高，實令一般人難以接
    受等語，資為抗辯。並聲明：㈠原告之訴駁回。㈡訴訟費用由
    原告負擔。㈢如受不利判決，願供擔保免為假執行。
三、得心證之理由：
  ㈠按刑事訴訟判決所認定之事實，固非當然有拘束民事訴訟判
    決之效力，但民事法院調查刑事訴訟原有之證據，而斟酌其
    結果以判斷事實之真偽，並於判決內記明其得心證之理由，
    即非法所不許（參最高法院67年臺上字第2674號及49年臺上
    字第929號判例意旨），是本院自得調查刑事訴訟中原有之
    證據，斟酌其結果以判斷其事實。原告主張之上開事實，業
    據原告提出臺灣臺中地方檢察署110年度偵字第12627號聲請
    簡易判決處刑書為證（見本院卷第15-19頁）；而被告因前
    開妨害名譽行為，經本院刑事庭以110年度中簡字第1223號
    判決判處罰金2,000元，得易服勞役確定，業已執行完畢在
    案，有該刑事判決在卷可稽（見本院卷第19-21頁），並經
    本院調取臺灣臺中地方檢察署110年度偵字第12627號偵查卷
    宗、110年度罰執字第461號執行卷宗、本院110年度中簡字
    第1223號刑事卷宗核閱屬實，且為被告所不爭執（見本院卷
    第75、76頁），堪信為真。
　㈡雖被告另辯以：本案係因伊經常隱忍原告之捉弄，一時氣憤
    始說出上開言語，並非具有惡意。僅係針對原告長期不理性
    之行為表達不滿，並不會致使不特定多數人對原告存在負面
    評價而致其名譽受損，主觀上亦不存在有惡意對其造成人格
    貶抑之意圖，應係屬「善意」言論，伊僅為意見表達，應受
    憲法言論自由之保障等語。然「神經病」一詞，係罵人精神
    不正常之意，被告為具有相當社會經驗之成年人士，對於「
    神經病」之真意，與該等語詞對他人可能造成之人格損害，
    難認有不知之理，被告情緒縱受原告所激，其為成年之人，
    並非毫無社會智識經驗，應在合法之範圍內為情緒之管控，
    其所謂僅係針對原告長期不理性之行為表達不滿等語，僅得
    作為其動機之參考，不影響被告行為不法性之認定，被告該
    部分所辯，乃無可採。
  ㈢按因故意或過失，不法侵害他人之權利者，負損害賠償責任
    ；故意以背於善良風俗之方法，加損害於他人者亦同；不法
    侵害他人之身體、健康、名譽、自由、信用、隱私、貞操，
    或不法侵害其他人格法益而情節重大者，被害人雖非財產上
    之損害，亦得請求賠償相當之金額，民法第184條第1項前段
    、後段、第195條第1項前段分別定有明文。又名譽權有無受
    遭受損害，應以社會上對個人評價是否貶損作為判斷之依據
    ，苟其行為足以使他人在社會上之評價受到貶損，不論其為
    故意或過失，均可構成侵權行為，其行為不以廣佈於社會為
    必要，僅使第三人知悉其事，亦足當之（參最高法院90年度
    臺上字第646號判例意旨）。被告於前開時間、地點，在不
    特定多數人得共見共聞之際，以「你以為你是神經病人家就
    怕你嗎？」等語辱罵原告，業據本院認定如前，衡其內容，
    已足以使原告個人在社會上所保持之人格及地位受到貶低，
    而減損原告之名譽情節重大，自屬不法侵害原告之名譽權，
    並因此造成原告精神上受有痛苦。從而，原告依上開規定，
    請求被告賠償其所受精神上損害，於法自屬有據。
  ㈣次按非財產上損害之慰撫金數額，究竟若干為適當，應斟酌
    兩造身分、地位、經濟狀況、加害程度及其他各種情形，俾
    為審判之依據（最高法院86年度臺上字第511號、第3537號
    判決意旨參照）。又慰撫金之賠償，其核給之標準固與財產
    上損害之計算不同，然非不可斟酌雙方身分資力與加害程度
    ，核定相當之數額。惟所謂相當，除斟酌雙方身份資力外，
    尤應兼顧加害程度與其身體、健康影響是否重大以為斷（最
    高法院51年臺上字第223號判例、89年度臺上字第1952號判
    決意旨可資參照）。查原告為高職畢業，畢業之後一直在診
    所工作，有3名成年子女，有1個女兒還在準備考試，配偶有
    工作，名下有機車1台，沒有汽車，沒有不動產，月薪24,00
    0元，於109年度之所得總額為285,600元、108年度之所得總
    額為277,000元，現在住的房子名字為公公所有；被告則為
    高中畢業，畢業後都是從事護士工作迄今，目前與原告在同
    一家診所上班，月薪為24,000元，需要撫養2名就學中之子
    女，已離婚，另1名已就業之子女監護權歸其父親，有再婚
    ，現在之先生在大陸照顧母親、沒有工作，名下有機車一台
    ，沒有汽車，有不動產目前在繳房貸，為現在居住的房子，
    房貸每個月要繳納將近8,000元，於109年度之所得總額為29
    7,300元，於108年度之所額總額為286,563元等情，業經兩
    造於本院審理時陳稱綦詳（見本院卷第76頁），並有兩造個
    人戶籍資料查詢、兩造稅務電子閘門財產所得調件明細表在
    卷可按（見本院卷第25-27、39-49頁），堪認屬實。本院審
    酌上情，及兩造之身份、地位、本件侵權行為發生之原因、
    背景、被告係以故意侵權行為方式侵害原告名譽、被告侮辱
    原告之次數、內容、原告因被告上揭侵權行為所受精神上痛
    苦之程度等一切情狀，認原告請求精神慰撫金30萬元尚屬過
    高，應以5,000元為相當，是原告請求被告給付精神慰撫金
    於5,000元之範圍內，應予准許，逾此範圍則屬無據，不應
    准許。
四、綜上所述，原告請求被告賠償5,000元，為有理由，應予准
    許；逾此部分所為之請求，則無理由，應予駁回。
五、本件事證已臻明確，兩造其餘攻擊防禦方法及所舉證據，經
    本院審酌結果，核與本件判決結論均無影響，爰不一一論述
    ，附此敘明。
六、本件原告勝訴部分係依民事訴訟法第427條第1項規定適用簡
    易訴訟程序，所為被告敗訴之判決，依同法第389條第1項第
    3款規定，法院應依職權宣告假執行，原告雖聲明願供擔保
    請准宣告假執行，然此屬促使法院依職權發動假執行之宣告
    ，法院毋庸另為准駁之判決。又被告陳明願供擔保，請准宣
    告免為假執行，經核亦無不合，爰酌定相當之金額准許之。
七、本件原告提起刑事附帶民事訴訟，由本院刑事庭依刑事訴訟
    法第504條第1項之規定裁定移送前來，依同條第2項規定就
    原告原起訴部分依法免徵第一審裁判費，且本件訴訟繫屬期
    間亦未增生訴訟費用，尚無訴訟費用負擔問題，併此敘明。
中　　華　　民　　國　　110 　年　　11　　月　　9 　　日
                  臺灣臺中地方法院臺中簡易庭
                                  法  官  林秉暉
以上為正本係照原本作成。
如不服本判決，應於送達後20日內，向本院提出上訴狀並表明上
訴理由，如於本判決宣示後送達前提起上訴者，應於判決送達後
20日內補提上訴理由書（須附繕本）。如委任律師提起上訴者，
應一併繳納上訴審裁判費。
中　　華　　民　　國　　110 　年　　11　　月　　9 　　日
                                  書記官 王志伃